臺灣高等法院臺南分院刑事判決
110年度上易字第229號
上  訴  人  臺灣臺南地方檢察署檢察官
被      告  楊明峰


選任辯護人  查名邦律師
            高亦昀律師
            簡麒融律師
上列上訴人因被告恐嚇案件，不服臺灣臺南地方法院109年度易
字第915號中華民國109年12月22日第一審判決（起訴案號：臺灣
臺南地方檢察署109年度偵字第11780號），提起上訴，本院判決
如下：
    主  文
上訴駁回。
    理  由
一、公訴意旨略以：被告楊明峰係址設臺南市○區○○路00號「○○
    護理之家」之執行長，該護理之家於民國102年6月間至105
    年6月間聘僱外籍人士團香香擔任看護。被告於團香香上開
    任職期間之不詳時間，因其同在該護理之家任職之配偶黃玉
    鳳對團香香之工作不滿致情緒激動昏倒，詎被告見狀竟基於
    恐嚇之犯意，當場向團香香恫稱「如果黃玉鳳有怎麼樣，就
    要殺死妳」，使團香香因而心生畏懼，致生危害於其生命安
    全。因認被告所為，係犯刑法第305條之恐嚇危害安全罪嫌
    。
二、按犯罪事實應依證據認定之，無證據不得認定犯罪事實，刑
    事訴訟法第154條第2項定有明文。又不能證明被告犯罪者，
    應諭知無罪之判決，刑事訴訟法第301條第1項亦定有明文。
    復查刑事訴訟法第161條第1項規定：檢察官就被告犯罪事實
    ，應負舉證責任，並指出證明之方法。因此，檢察官對於起
    訴之犯罪事實，應負提出證據及說服之實質舉證責任。倘其
    所提出之證據，不足為被告有罪之積極證明，或其闡明之證
    明方法，無從說服法官以形成被告有罪之心證，基於無罪推
    定之原則，自應為被告無罪判決之諭知。是若審判時，檢察
    官未能提出適合於證明犯罪事實之積極證據，並闡明其證據
    方法與待證事實之關係；法院對於卷內訴訟資料，復已逐一
    剖析，參互審酌，仍無從獲得有罪之心證，自應為諭知無罪
    之判決（參照最高法院92年台上字第128號判決要旨）。
三、公訴意旨認被告涉犯恐嚇罪嫌，無非係以被告於偵查中之供
    述、告訴人團香香偵查中之指述、證人黎氏江、阮玉莉於偵
    查中之證述資為論據。
四、訊據被告固不爭執告訴人自101年7月26日起至104年6月24日
    止受雇「○○護理之家」，被告於此段期間則擔任「○○護理之
    家」執行長，惟否認曾以言詞恐嚇告訴人，辯稱黃玉鳳並未
    在「○○護理之家」任職或昏倒過，開會時與告訴人等講話態
    度均正常，亦未持棍亂敲，不知告訴人等如何憑空想像這些
    事等語。辯護人亦為被告辯護稱：告訴人於偵查、審理所為
    陳述明顯前後不一，本案之初告訴人係告訴「○○護理之家」
    負責人黃華盈恐嚇，經多次調查後，忽改稱係被告恐嚇告訴
    人顯係因告訴人與其他外籍勞工經外勞黃牛教唆而提出各種
    訴訟，從中獲得不法利益，渠等所為證詞難以採信。又「○○
    護理之家」外籍照服員並非由被告管理，更非黃玉鳳職務，
    告訴人與「○○護理之家」有民事訴訟，可能故意入人於罪，
    否則告訴人任職期間即可提出告訴，何以要在離開「○○護理
    之家」逾3年後才提出刑事告訴，其提告動機實啟人疑竇等
    語。經查：
㈠、告訴人於101年7月26日起至104年6月24日止曾在被告擔任執
    行長之「○○護理之家」任職乙節，為被告所不爭執，復有告
    訴人之投保單位網路申報及查詢作業1份附卷可參（見原審
    卷第63頁），此部分事實堪以認定。
㈡、告訴人固於偵查及原審審理時，指證被告曾於其任職「○○護
    理之家」期間對其為恐嚇犯行，然觀諸卷附告訴人於106年6
    月22日之刑事案件申告單(見3489號偵卷－以下稱偵二卷－第1
    頁)、告訴人警詢及偵訊筆錄之內容，顯示告訴人一開始指
    證「○○護理之家」人員對其實施恐嚇犯行，係對該護理之家
    負責人黃華盈提出告訴，指黃華盈命令其超時工作，禁止其
    外出，在其面前持棍敲打桌子，以「我要殺死你」一語恐嚇
    告訴人等行為，並未提及被告對其有公訴意旨所指之恐嚇犯
    行。然其指訴黃華盈對其實施恐嚇、妨害自由行為，經偵查
    後，由臺灣臺南地方檢署檢察官於108年4月16日以107年度
    偵字第8489號不起訴處分書對黃華盈為不起訴處分，告訴人
    於同年4月26日收受該不起訴處分書後，除於108年5月6日對
    上開不起訴處分聲請再議外，又於108年6月10日委由律師提
    出刑事告訴補充理由狀，第1次指稱「被告威脅、利誘告訴
    人在不實加班費收據上簽名，否則不讓其擔任組長，告訴人
    拒簽，又因他人通報勞工局此一非法情事，被告惱怒地對告
    訴人表示要殺了告訴人。且被告每日上午開會均不分青紅皂
    白辱罵外籍照服員，不讓外籍照服員休假，隨時監控外籍照
    服員舉動，有恐嚇危害告訴人安全之犯行」，其後更於偵訊
    時指稱被告對之有本件起訴書所載之言詞恐嚇行為，有臺南
    地檢署107年度偵字第8489號不起訴處分書、送達證書、刑
    事再議聲請狀、刑事告訴補充理由狀及告訴之偵訊筆錄可參
    （見8489號偵卷－以下稱偵三卷－第63至64頁、第70頁、第72
    至73頁；68號偵續卷－以下稱偵四卷－第21至33頁）。
㈢、觀諸告訴人於108年6月10日委由律師所提刑事告訴狀，指訴
    被告以 「我要殺死你」一語恐嚇告訴人，係因告訴人通報
    勞工局被告有非法情事，而非其後告訴人於偵訊時所稱因黃
    玉鳳昏倒所致，告訴人前後指訴被告犯罪情節，明顯不一致
    。又告訴人先指證黃華盈對其施加之恐嚇等犯行，情節與告
    訴人於偵查、原審審理時更改後指訴被告所實施之恐嚇犯行
    ，情節大致相同，此巧合誠啟人疑竇。若謂被告與黃華盈係
    共同對告訴人實施相同犯行，則告訴人既然對同在「○○護理
    之家」任職之共犯黃華盈提出妨害自由之刑事告訴，豈會在
    敘述黃華盈犯行時，隻字不提被告亦參與其中共同實施之情
    ，告訴人苟係無意間遺漏，何以突然在將近2年後想起被告
    與黃華盈同有實施上開犯行，若告訴人是有意在初始不對被
    告共同實施犯行提出告訴，何以在黃華盈遭檢察官處分不起
    訴後，又突然對被告提出恐嚇等犯行之告訴？告訴人悖於常
    理之行徑，誠非無疑。另告訴人於原審審理時就其先對黃華
    盈提出告訴，其後又對被告提出告訴一事，辯解稱：「(妳
    有無辦法區別楊明峰跟黃華盈是2個不同的人？)可以。(楊
    明峰在『○○護理之家』是擔任什麼工作？)他是我們的老闆。(
    黃華盈是誰？)主任。(妳當時候跟他講說妳要告誰？)當時
    是黃華盈，我跟他們說是黃華盈，但是後來我們知道說黃華
    盈只是在那邊工作而已，主要是這1個老闆，所以才改。(提
    示偵二卷第3頁證人團香香106年6月22日檢事官訊問筆錄，
    妳那天寫完申告單的時候，地檢署有立刻受理，受理的時候
    有問妳說妳要告什麼情況，妳提到說『104年9月20日下午2點
    當天我排輪休，我姐的小孩來臺南找我，被告不讓我出去，
    我偷跑出去，下午3點多我回到護理之家，被告拿棍子及其
    他很多長長的東西，打被告面前的桌子，但沒打到我，當時
    被告說不讓我當組長』，妳那時候講的被告是誰？照妳剛剛
    申告單上面講的被告是黃華盈，怎麼會這樣？妳當時候講這
    件事情告的是否是黃華盈？）黃華盈是因為我們以前剛來的
    時候都不知道，我們上面的證件資料全部都是寫黃華盈這個
    人，所以我們不知道，後來我們才知道老闆是這1位（指被
    告）。（剛剛檢辯雙方也講過很多次了，妳說被告傷害妳那
    一天就只有1次，就是妳的姐姐或是妳的小孩來找妳那一天
    ，到底那一天誰拿東西丟妳？誰跟妳講說黃玉鳳如果昏倒，
    他就要殺死妳，到底誰拿東西丟妳，誰跟妳講這些恐嚇的話
    ，為何都是發生在同一天的事情？）這1位（指被告）。（
    提示偵三卷第55-56頁107年12月19日偵訊筆錄，妳在地檢署
    的筆錄也是講黃華盈，說拿棍子敲桌子，你們會害怕，講的
    還是黃華盈，一直到2年多後，109年2月20日妳才說是被告
    楊明峰，才提到這個案子說是因為楊明峰罵妳，黃玉鳳昏倒
    ，楊明峰很兇地跟妳說如果黃玉鳳怎樣，就要殺掉妳，妳等
    於整個案子講了2、3年以後，才講到楊明峰，為何是這樣？
    因為同一天發生的事情，為何前面的版本跟後面的版本差這
    麼多？）因為我們剛來的時候，我們資料裡面全部都寫黃華
    盈這個人，所以我們不知道是誰，所以我們所有要告的全部
    都認為這一位是負責人，所以告她，後來律師來幫忙我們的
    時候，才問我們是誰打妳、誰負責，後來律師跟我們講才知
    道。」等語，則告訴人顯係以「○○護理之家」負責人為提告
    目標，而非對實際不法實施犯罪行為人提告，方產生告訴之
    行為人不同，但指證犯罪情節卻相同之荒謬情形，則其告訴
    之動機與指證之可信性皆堪疑。
㈣、又告訴人對於指證前後對象不同，指訴犯行相同一節，雖解
    釋一開始對黃華盈提出告訴係因誤認其為負責人，實際恐嚇
    告訴人者乃被告而非黃華盈，係因其後經律師解釋才改對被
    告提出告訴云云，然告訴人於107年間對「○○護理之家」提
    起民事訴訟時，已委任律師為之，則斯時律師應已知曉事故
    緣由，告訴人猶於107年12月23日警詢及107年12月19日偵訊
    時，指控黃華盈對其為恐嚇行為，且於檢察官對黃華盈作成
    不起訴處分後，告訴人尚於108年5月6日委由具專業法律知
    識者代為撰狀提起再議，仍堅持黃華盈對之有其指訴之恐嚇
    行為，並指被告為「○○護理之家」執行長，與黃華盈皆為該
    機構主管，且與黃華盈共同辱罵、妨害告訴人自由，被告在
    黃華盈案件所為證詞不可信云云，有該再議聲請狀附卷可參
    (見偵三卷第72至73頁)，可見告訴人早知被告在「○○護理之
    家」職務，並非如其所述不清楚被告係「○○護理之家」負責
    人，才誤對黃華盈而未對被告提起告訴，是告訴人就此疑義
    之辯解，顯難令人置信。
㈤、再者，關於告訴人就被告對之為起訴書所載恐嚇言詞經過情
    節，告訴人先於109年2月20日偵查時係稱：「(問：先前是
    告被告黃華盈在○○護理之家對你們妨害自由，之後追加楊明
    峰妨害自由，請問被告2人妨害自由之行為為何？)是楊明峰
    拿棍子敲打桌面，說我帶頭反抗的人，拿棍子、尖尖的東西
    ，對我很兇，是沒對我的身體怎麼樣，但是楊明峰常罵我，
    還有1次黃玉鳳罵我時昏到，楊明峰就很兇跟我說，如果黃
    玉鳳怎麼樣，就要殺掉我，因為楊明峰是黃玉鳳的先生」等
    語（見偵四卷第59頁），其後於原審審理時則稱：「（提示
    偵四卷第59頁，109年2月20日偵訊筆錄第9頁，妳在偵查中
    有說『還有1次黃玉鳳罵我時昏倒，楊明峰就很兇跟我說如果
    黃玉鳳怎麼樣，就要殺掉我』，妳當時是否有做這樣的證詞
    ？）有。（妳當時說的這個事情就是楊明峰對妳做的這件事
    情，是否是事實？）事實。（如果妳說這是事實的話，麻煩
    請妳詳細說明一下當時的經過，包含時間、地點、有誰在場
    、包含黃玉鳳為何要罵妳等等？）那天幾號我不曉得，是下
    午2點的時候，那天我放假，我兒子從臺北來拿錢，我說我
    去外面一下，帶他去吃飯，因為他剛來兩個月而已，但是他
    不能給我出去，那天我放假的，他不讓我出去，然後我小孩
    在外面等，我跟主任(指黃華盈)講，我到外面一下，但是主
    任說她不敢，如果妳去，然後我去一個多小時，他打電話給
    我回來，他罵，然後他丟東西在我前面桌子上，他沒有打到
    我的人，但是他打在那個桌子上，然後拿劍、刀子、棍子，
    拿東西來這邊恐嚇我，弄到我前面的臉這樣，但是他沒有碰
    到我的臉，然後他叫全部外勞過來，然後他恐嚇我，然後黃
    玉鳳走來走去，走來走去，走來走去罵，然後假昏倒，假的
    ，不是真的，然後周雨蓁去拿量血壓的，不知道有沒有量到
    我不曉得，她說量不到，然後楊明峰說如果今天他老婆怎麼
    樣，他要殺掉我這樣的，然後罵、丟東西到前面，拿盆子，
    他丟全部辦公室的東西。(有無印像幾樓的辦公室？)1樓的
    。(你剛剛說現場有哪些人在？)全部外勞，黎氏江、阮玉莉
    ，很多外勞在那邊。(除了外勞之外，還有誰在？妳剛剛講
    所有外勞，除了所有外勞，還有誰在？)有以前的主任在，
    還有剛剛做證的這位，還有老闆的父親。周雨蓁只過來量血
    壓一下，她不敢在辦公室，黃玉鳳叫她過來量血壓而已，她
    沒有在那邊當場聽到黃玉鳳罵什麼的...(妳的意思是說周雨
    蓁有短暫出現過，但是馬上就離開了，其他人是黃華盈、楊
    明峰、黃玉鳳3個人？)還有外勞。（妳的意思是說黃玉鳳在
    當天實際上是沒有暈倒的，妳的意思是否這樣？）對。（就
    是沒有暈倒，證人的意思是否如此？）對，她那天沒有昏倒
    ，證人的意思是說前面才剛剛很大聲地在那邊罵，然後就坐
    下來眼睛閉著這樣而已，證人覺得說她沒有昏倒。(當天黃
    玉鳳產生這樣的反應後，有無叫救護車？)沒有，量完血壓
    之後，她又站起來繼續罵。(妳剛剛是否說楊明峰，他在罵
    妳的時候手上有拿東西，確認一下，他到底拿了什麼東西，
    可否詳細說明一下？)有拿棍子、劍還有刀子，還有遠遠的
    地方拿瓶子丟到我前面，沒有丟到人。」等語（見原審卷第
    115至116頁、第118頁），顯示告訴人對案發起因是告訴人
    子女或姪子來訪、告訴人是未經被告或黃華盈允許擅自外出
    、當天被告出言或持器物恐嚇之緣由、黃玉鳳是否真有昏倒
    等經過情形，前後所述不一，且可看出告訴人於原審審理時
    為強調被告之惡性，證述情節有誇大、渲染之情事，其證詞
    可信性不高。
㈥、而告訴人指稱案發時在場之另名外籍看護黎氏江，先於偵訊
    時結證略稱，與告訴人共事期間，被告曾在護理之家開會時
    拿棍子、尖尖的東西打桌子，也曾經把花瓶丟在地上破掉，
    被告很兇，有1次黃玉鳳昏倒，被告就罵告訴人說如果黃玉
    鳳有怎麼樣，就要殺死她等語(見偵四卷第60頁)。然於原審
    審理時證述略以：不記得詳細時間，大概是12點到2點，因
    為那時候我進去睡覺被叫起來到辦公室，被告有在場，黃玉
    鳳也有在現場，她假裝昏倒，周雨蓁是量血壓、量體溫，那
    天是告訴人的小孩來找她要拿錢，她有問那邊管的人說要出
    去，可是那個人不敢准，跟她說你如果要出去你要自己負責
    ，後來她也出去拿錢給小孩，她出去沒多久，一直打電話叫
    她回來，我知道告訴人出去的原因是在開會的時候拿出來講
    的，只有被告很兇，恐嚇我3個月，還叫人家查我的身上，
    其他臺灣人有無罵告訴人我就沒有注意，只記得被告有罵，
    然後他老婆就假裝昏倒，被告對告訴人說如果他老婆當天有
    發生什麼事，他會殺死她等語(見原審卷第136至151頁)。揆
    諸證人黎氏江上開證詞，可知證人黎氏江與告訴人同樣有偵
    訊時證述案發情節簡略，原審審理時卻證述諸多偵訊時未曾
    陳述之細節，且其所前後所為證詞內容，核與告訴人於偵訊
    或原審審理時各該次所述經過情形大致相符。尤其證人黎氏
    江先於偵查時證稱，被告係因黃玉鳳昏倒，才出言恐嚇告訴
    人，卻於原審審理時改稱：黃玉鳳當天係假裝昏倒，除前後
    證述並不一致外，所為更改前後之歧異證述，恰與告訴人更
    改之證詞內容互核相同，難以排除證人黎氏江係受告訴人影
    響而配合告訴人說詞改變其證詞，其證詞之真實性明顯可疑
    。更何況，告訴人指證黃玉鳳係於責罵告訴人後昏倒或假裝
    昏倒，證人黎氏江則從未證述黃玉鳳昏倒或假裝昏倒前曾有
    責罵告訴人之舉，更於原審審理時證稱，並未注意到有其他
    臺灣人責罵告訴人，是由證人黎氏江之證述亦難與告訴人證
    詞相互參酌，佐證告訴人指證屬實。
㈦、另名告訴人指稱被告出言恐嚇時亦在場聽聞之外籍看護阮玉
    莉雖於109年2月20日偵訊時亦證述：(是否與告訴人阮氏香
    、團香香於○○護理之家共事？)是。(共事期間是否曾見過楊
    明峰對阮氏香或團香香作妨害自由的事？)有1次下午我們開
    會，被告找全部員工過來，他罵團香香不能出去外面玩，我
    只有看到這些。(有無看過楊明峰對阮氏香、團香香拿棍子
    敲或尖尖的東西對著他們或在他們面前砸花瓶？)在開會時
    他有拿棍子、刀子放在桌子上，但是沒有他砸花瓶，那1次
    老闆娘黃玉鳳有昏倒，楊明峰就對團香香說，如果黃玉鳳有
    怎麼樣就要殺了團香香。」等語(見偵四卷第60至62頁)。然
    由證人阮玉莉上開證述，明顯可看出證人阮玉莉就告訴人所
    述被告責罵起因係其擅自外出，與被告因黃玉鳳昏倒而出言
    恐嚇告訴人，證稱係不同時間所發生，且證人阮玉莉亦未證
    述黃玉鳳先責罵告訴人後方才昏倒，是證人阮玉莉所證述被
    告出言恐嚇告訴人情節，明顯與告訴人有間，亦難以證人阮
    玉莉上開證述作為告訴人指述之補強證據，而為被告不利之
    認定。
㈧、此外，告訴人及證人黎氏江一致證述黃玉鳳昏倒或假裝昏倒
    後，曾奉命前來為黃玉鳳量血壓等生命徵象之人周雨蓁，則
    於原審審理時證稱：「(你任職於『○○護理之家』這段期間，
    是否聽過被告持棍管教或是恐嚇告訴人等外籍照服員這種情
    況？)沒什麼印象。(告訴人團香香這些外籍照服員有無親自
    跟你反應過被告會恐嚇他們或是拿棍棒嚇他們之類的？)沒
    有，沒有接受到這樣子的訊息。(你是否曾經聽聞過黃玉鳳
    因為管教外籍照服員，就是管教告訴人團香香因而在『○○護
    理之家』發生暈倒這件事情，有無聽過或是你親自看過？)沒
    有。(有無聽過黃玉鳳在『○○護理之家』昏倒這件事？)沒有。
    」等語(見原審卷第102頁第113頁)，明確證稱並無告訴人及
    證人黎氏江、阮玉莉所述被告配偶昏倒之事，亦未曾聽聞被
    告對告訴人有恐嚇等行為，更難認定告訴人及證人黎氏江、
    阮玉莉所述屬實。　　
五、綜上所述，公訴人所舉各項事證，尚無法說服本院形成被告
    有公訴意旨所指以言詞恐嚇告訴人犯行之確信。此外，公訴
    人復未提出或指明其他足資證明此部分被訴事實之證據，則
    基於「罪證有疑，利歸被告」之證據法則，應認前開公訴意
    旨所指被告恐嚇告訴人之犯罪事實，係屬不能證明，自應為
    被告無罪判決之諭知，以免冤抑。從而，公訴人所舉之證據
    ，既不足以使本院就公訴意旨所指被告於案發時有以言詞恐
    嚇告訴人之犯行，獲得有罪之心證，亦未達「通常一般之人
    均不致有所懷疑，而得確信其為真實之程度」，原審為被告
    無罪之諭知，認事用法，並無不合。檢察官上訴意旨仍執前
    詞，指摘原判決不當，其上訴為無理由，應予駁回。　
六、依刑事訴訟法第368條，判決如主文。
本案經檢察官黃信勇提起公訴，檢察官蘇榮照提起上訴，檢察官
趙中岳到庭執行職務。
中　　華　　民　　國　　110 　年　　8 　　月　　25　　日
                  刑事第六庭    審判長法　官  張瑛宗
                                      法　官  林逸梅
                                      法　官  李秋瑩
以上正本證明與原本無異。
不得上訴。
　　　　　　　　　　　　　　　　　　　書記官  劉紀君
中　　華　　民　　國　　110 　年　　8 　　月　　25　　日